最高法院民事判決　　　　　　　　　　　　　　　八十六年度台上字第一九八八號
　　上 訴 人　李 建 興（即建興實業社）住臺灣省台北縣新莊市○○路二○七之三
　　被上訴人　乙 ○ ○
　　　　　　　甲○○○
右當事人間請求返還價金等事件，上訴人對於中華民國八十五年八月二十九日台灣高
等法院第二審判決(八十四年度重上字第三七八號)，提起上訴，本院判決如左：
    主  文
上訴駁回。
第三審訴訟費用由上訴人負擔。
    理  由
本件被上訴人主張：伊分別於民國八十一年三月十三日及同年四月七日與上訴人簽訂
土地、房屋預定買賣契約書，向其購買坐落於台北縣新莊市○○○○段九七－二、九
七－三號土地應有部分及其上興建地下一層、地上六樓之「企業寶座」－建亞商務大
樓，編號Ａ３及Ａ６一、二樓房屋(下稱系爭房地)，買賣總價Ａ３一、二樓（下稱Ａ
３房屋），計新台幣（下同）一千四百五十九萬元，Ａ６一、二樓（下稱Ａ６房屋）
，計一千六百九十萬元，伊已分別按期繳納價金，計乙○○為四百二十五萬元，甲○
○○為五百九十二萬元。嗣後發現伊所購買之房屋，有坪數不足，一、二樓無路通電
梯門廳，無硫化鋼門、高級門鎖、廣角警眼之瑕疵等情，備位聲明求為確認上訴人對
乙○○之價金債權在八十四萬四千一百三十八元；對甲○○○之價金債權在八十八萬
八千五百七十二元之範圍內不存在之判決（被上訴人先位聲明：請求上訴人返還價金
部分及備位聲明請求確認上訴人對乙○○三百四十七萬零四百二十三元；對甲○○○
三百五十一萬三千三百三十二元之價金債權不存在部分，經原審判決其敗訴；第一審
確認上訴人各對乙○○、甲○○○之價金債權分別在三十萬二千一百六十一元、二十
八萬九千五百零四元之範圍內之不存在部分，均未據兩造聲明不服，均已告確定）。
上訴人則以：系爭一、二樓房屋，伊於建築之始，即僅規劃為一戶對外銷售，從而二
樓之房屋在建築設計上即以附設於一樓內部之樓梯為出入口，二樓門梯設於建築物內
，自無所謂設置豪無硫化鋼門、附高級門鎖及防盜廣角警眼之餘地。依廣告圖所示，
除二樓有前陽台外，其餘皆無設置陽台之約定，系爭買賣標的物並無瑕疵等語，資為
抗辯。
原審斟酌全辯論意旨及調查證據之結果，以：被上訴人主張於前開時地分別與上訴人
訂約向其購買系爭Ａ３及Ａ６房地，其買賣總價Ａ３房地為一千四百五十九萬元，Ａ
６房地為一千六百九十萬元。乙○○按期繳納之價金為四百二十五萬元，甲○○○按
期繳納之價金為五百九十二萬元之事實，為上訴人所不爭，並有土地預定買賣契約書
、房屋預定買賣契約書等件為證，堪信為真實。查建築技術規則第九十三條第一款規
定：「一、任何建築物自避難層以外各樓層均應設置一座以上之直通樓梯(包括坡道)
通達避難層或地面」。系爭Ａ３、Ａ６建物二樓卻將其出入口附設於系爭Ａ３、Ａ６
建物之一樓內部，尚須經過一樓內部始能通達避難層或地面，上訴人於系爭Ａ３、Ａ
６建物二樓在建築規劃設計上，已違反前揭建築技術規則，更違反契約所訂定「完全
依照政府核准圖樣施工」之契約義務，自應負瑕疵擔保之責。依財團法人中華企業技
術鑑定委員會鑑定報告書記載，系爭房屋在未按竣工圖施工之情形下，因一樓未設有
直達電梯門廳之出入口及一、二樓未設有直通達一樓電梯門廳之通道，使房屋之使用
效益減少，乙○○部分減損價值五十二萬九千五百七十七元，甲○○○部分減損價值
五十八萬六千六百六十八元。是被上訴人主張系爭房屋一、二樓無通達電梯門廳，請
求減少價金，乙○○在五十二萬九千五百七十七元，甲○○○在五十八萬六千六百六
十八元範圍內為正當，應予准許。被上訴人主張系爭房屋二樓未裝設硫化鋼門、高級
門鎖、防盜廣角警眼之事實，為上訴人所不爭。而依廣告圖說及系爭契約附件三既載
有「二樓以上大門採用豪華硫化鋼門，附高級門鎖及防盜廣角警眼」，該硫化鋼門、
高級門鎖及防盜廣角警眼之裝設費用需一萬二千四百元，有上訴人所不爭之估價單可
稽，被上訴人主張就此部分各請求減少價金一萬二千四百元，洵屬有據。被上訴人備
位聲明主張減少價金，請求確認上訴人對乙○○之價金債權在五十四萬一千九百七十
七元（529,577元＋12,400元＝541,977元）範圍內不存在，對甲○○○之價金債權在
五十九萬九千零六十八元（586,668元＋12,400元＝599,068元）範圍內不存在部分，
應予准許（就坪數短缺減少價金部分，第一審判決確認上訴人對乙○○在三十萬二千
一百六十一元，對甲○○○在二十八萬九千五百零四元範圍內之價金債權不存在，已
確定在案），為其心證之所由得。並說明對兩造其餘攻擊防禦方法之取捨意見，因而
將第一審所為被上訴人上開敗訴部分判決廢棄，改判確認上訴人對被上訴人如上開金
額之價金債權不存在，經核於法洵無違誤。
查兩造所訂立之土地、房屋預定買賣契約書附件三結構約定：「完全依照政府核准圖
樣施工」，又依建築技術規則第九十三條第一款規定：「一、任何建築物自避難層以
外各樓層均應設置一座以上之直通樓梯（包括坡道）通達避難層或地面」。上訴人亦
自認：「該通道依建築法令要設置」「應台北縣政府工務局之要求．將系爭Ａ３、Ａ
６建物之平面圖設計變更為後方有走道互通之格局」（見一審卷六三頁背面，原審卷
一一八頁），又依上訴人提供予財團法人中華企業技術鑑定委員會鑑定之竣工圖，系
爭Ａ３、Ａ６房屋即新莊巿新樹路二○七之二、五號一樓有直通達電梯門廳之出入口
；一、二樓直通一樓電梯門廳之通道。現狀則無此出入口及通道（見外放報告書三四
頁），原審因而認定系爭Ａ３、Ａ６建物確有瑕疵，進而為上訴人敗訴判決，並不違
背法令。上訴論旨，復就原審取捨證據、認定事實之職權行使，指摘原判決關於其不
利部分為不當，聲明廢棄，不能認為有理由。
據上論結，本件上訴為無理由。依民事訴訟法第四百八十一條、第四百四十九條第一
項、第七十八條，判決如主文。
中      華      民      國    八十六    年     六       月      二十    日
                              最高法院民事第六庭
                                  審判長法官 吳  啟  賓
                                        法官 洪  根  樹
                                        法官 謝  正  勝
                                        法官 劉  福  來
                                        法官 黃  熙  嫣
　　　右正本證明與原本無異
    　 　                              　　　書  記  官
中      華      民      國    八十六    年     七       月     四       日
